臺灣臺中地方法院刑事裁定　　　　　　 100年度聲字第2079號
聲明異議人
即　受刑人　方嘉玲原名陳嘉玲.
上列聲明異議人即受刑人因詐欺案件，對於臺灣臺中地方法院檢
察署檢察官執行之指揮（100 年度執字第4883號），聲明異議，
本院裁定如下：
    主  文
聲明異議駁回。
    理  由
一、聲明異議意旨略以：聲明異議人即受刑人方嘉玲因詐欺罪，
    經判決有期徒刑1 年4 月確定，如准易科罰金以新臺幣（下
    同）1000元折算1 日，並經臺灣臺中地方法院檢察署100 年
    度執字第4883號，通知於民國100 年5 月19日到案執行。受
    刑人因家庭、教育、職業、撫養、經濟等，於同月11日具狀
    聲請准予易科罰金及分期繳納罰金，仍未蒙准。受刑人因：
    (一)家庭：受刑人91年間與夫賴錫斌離婚（單親家庭）育有2
    子。長子賴柏翰聽障重度，就讀古坑國中2 年級特殊教育班
    ，甚為依賴受刑人。次子賴柏丞就讀水碓國小6 年級。(二)教
    育：受刑人育2 子，年幼，其生活起居，撫養教育乏人關心
    照顧，均須受刑人。(三)職業：受刑人於99年1 月1 日起即進
    入有益社會服務，就職於雲林縣古坑鄉水碓社區發展協會。
    關心照顧老人及充實自己，為社會服務。(四)經濟：受刑人就
    職雲林縣古坑鄉水碓社區發展協會，月薪2 萬2000元，受刑
    人一家三口均依靠這份薪水生活。受刑人因詐欺罪獲交保後
    ，即洗心革面，重新做人，進入有益社會服務及就職雲林縣
    古坑鄉水碓社區發展協會，照顧老人。為此，請求撤銷檢察
    官執行之指揮，准予易科罰金云云。
二、按受刑人或其法定代理人或配偶，以檢察官執行之指揮為不
    當者，得向諭知該裁判之法院聲明異議；法院應就疑義或異
    議之聲明裁定之，刑事訴訟法第484 條、第486 條分別定有
    明文。次按「犯最重本刑為5 年以下有期徒刑以下之刑之罪
    ，而受6 個月以下有期徒刑或拘役之宣告者，得以新臺幣1
    千元、2 千元或3 千元折算1 日，易科罰金。但確因不執行
    所宣告之刑，難收矯正之效，或難以維持法秩序者，不在此
    限。」刑法第41條第1 項定有明文。準此，有期徒刑或拘役
    得易科罰金之案件，法院所諭知者，僅係易科罰金時之折算
    標準而已，至於是否准予易科罰金，仍賦予執行檢察官視個
    案具體情形，依前開法律規定而為裁量，亦即執行檢察官得
    考量受刑人之一切主、客觀條件，審酌其如不接受有期徒刑
    或拘役之執行，是否難達科刑之目的、收矯正之成效或維持
    法秩序等，以作為其裁量是否准予易科罰金之憑據，非謂受
    刑人受如易科罰金之宣告時，執行檢察官即必然應准予易科
    罰金。且上開法條所稱「難收矯正之效」及「難以維持法秩
    序」，均屬不確定法律概念，此乃立法者賦予執行者能依具
    體個案，考量犯罪所造成法秩序等公益之危害大小、施以自
    由刑，避免受刑人再犯之效果高低等因素，據以審酌得否准
    予易科罰金，亦即執行者所為關於自由刑一般預防（維持法
    秩序）與特別預防（有效矯治受刑人使其回歸社會）目的之
    衡平裁量，非謂僅因受刑人個人家庭、生活處遇值得同情即
    應予以准許；且法律賦予執行檢察官此項裁量權，僅在發生
    違法裁量或有裁量瑕疵時，法院始有介入審查之必要（最高
    法院97年臺抗字第576 號、98年臺抗字第102 號裁定參照）
    ，倘執行檢察官於執行處分時，已具體說明不准易科罰金之
    理由，且未有逾越法律授權、專斷等濫用權力之情事，自不
    得遽謂執行檢察官之執行指揮為不當。
三、經查：
  (一)受刑人方嘉玲因詐欺案件，經本院以99年度訴字第417 號判
    決認定受刑人共同犯15次詐欺取財罪，各處有期徒刑5 月，
    如易科罰金，均以1000元折算1 日，應執行有期徒刑1 年4
    月，如易科罰金，以1000元折算1 日。受刑人不服提起上訴
    後，復經臺灣高等法院臺中分院以99年度上訴字第2263號判
    決駁回上訴確定，嗣臺灣臺中地方法院檢察署檢察官執行時
    ，審酌受刑人本件犯15罪，被害人多達15人，且其參與集團
    犯罪，應執行之刑達1 年4 月，非屬短期刑，爰認如不執行
    所宣告之刑，難收矯正之效，亦難維持法秩序，因而依刑法
    第41條第1 項但書規定，以命令不准其易科罰金等情，業經
    本院調閱臺灣臺中地方法院檢察署100 年度執字第4883號刑
    事執行卷宗確認無訛，並有本院99年度訴字第417 號判決書
    、臺灣高等法院臺中分院99年度上訴字第2263號判決書、臺
    灣臺中地方法院檢察署100 年5 月19日100 年度執字第4883
    號點名單、100 年5 月19日訊問筆錄、臺灣臺中地方法院檢
    察署檢察官100 年執富字第4883號執行指揮書各1 份在卷可
    按。本件執行檢察官於指揮命令中已具體敘明其本諸職權不
    准受刑人易科罰金之理由，核與刑法第41條第1 項之規定無
    違。又受刑人於本件詐欺犯罪集團中，係負責假冒太陽銀行
    及科凱公司職員，撥打電話直接對大陸地區人民實施詐術，
    以其實施詐欺犯罪之手段以觀，乃直接與被害人接觸，屬集
    團中不可或缺之重要角色，亦明知其非任職於太陽銀行及科
    凱公司，竟仍數度對被害人施詐，足認其與參與本案之其他
    多名共犯藉行騙獲利，敗壞社會風氣，嚴重危害社會秩序，
    惡性非輕。故執行檢察官依受刑人犯罪情狀，認如不使入監
    執行難以收矯正之效，亦難維持法秩序，乃本其法律所賦與
    指揮刑罰執行職權之行使，對具體個案所為之判斷，據而不
    准受刑人易科罰金，尚難謂有何逾越法律授權、專斷等濫用
    權力之情事，此外復查無檢察官上開裁量權之行使有何瑕疵
    之情事，實難謂其執行之指揮為不當。
  (二)至聲明異議意旨所稱受刑人家中尚有2 幼子，生活起居有待
    照顧，且目前有正當工作，並積極從事老人照顧之社會服務
    ，非需入獄服刑，始得收矯正之效，請求撤銷原執行檢察官
    所為之處分，並准為易科罰金云云。惟查，受刑人上開所指
    ，均與刑法第41條第1 項但書所規定應考量受刑人是否有「
    易科罰金，難收矯正之效或難以維持法秩序者」等情無涉，
    換言之，該情並非檢察官審酌得否易科罰金所必然應考量之
    因素。且犯罪人之處罰，其法律制裁效果之審酌衡量應優先
    於受刑人個人家庭因素之考量，是受刑人上開「家庭及職業
    」等原因，本不影響執行檢察官上開指揮執行之認定，聲明
    人執此爭辯，尚屬無據。
  (三)從而，綜觀全卷及審酌上情，認本件執行檢察官於指揮執行
    時，已充分審查、考量受刑人應入監執行，以收其矯正之效
    ，俾維持法秩序等節後，始不予准許易科罰金，此一不准易
    科罰金之指揮執行命令，當無違反平等原則及比例原則，且
    屬法律授權檢察官所行使之合義務性裁量，並符外部界限及
    內部界限之拘束，乃本其法律所賦與指揮刑罰執行職權之行
    使，對具體個案所為之判斷，自難謂有何逾越法律授權或專
    斷等濫用權力之情事。此外，復查無檢察官上開裁量權之行
    使有何瑕疵之情事，聲明人徒執前詞聲明異議，指摘檢察官
    執行指揮不當，並無理由，應予駁回。
四、據上論斷，應依刑事訴訟法第486條，裁定如主文。
中    華    民    國    100   年    6     月    7     日
                  刑事第九庭  法  官  柯志民
以上正本證明與原本無異。
如不服本裁定應於送達後5日內向本院提出抗告狀(應附繕本)並
敘述抗告之理由。
                              書記官  鄭晉發
中    華    民    國    100   年    6     月    7     日